【裁判字號】    95,訴,1559
【裁判日期】    950922
【裁判案由】    清償債務
【裁判全文】
臺灣高雄地方法院民事判決             95年度訴字第1559號
 原      告  甲○○○○○○○.
 被      告  台烽有限公司
 法定代理人  壬○○
             癸○○
                         巷5.
             丁○○
             己○○
                         之1.
             辛○○○
                         號
 被      告  大名營造工程有限公司
                         7號.
 法定代理人  戊○○
 被告兼上五
 人訴訟代理  庚○○
 人
上列當事人間給付票款事件，本院於民國95年9 月8 日言詞辯論
終結，判決如下：
      主      文
被告應連帶給付原告新台幣壹佰參拾參萬陸仟肆佰元，及分別自
如附表所示利息起算日起至清償日止，按週年利率百分之五計算
之利息。
訴訟費用由被告連帶負擔。
本判決第一項得假執行。但被告如以新台幣肆拾肆萬陸仟元供擔
保後，得免為假執行。
      事實及理由
一、按解散之公司，除因合併、分割或破產而解散外，應行清算
    。又公司之清算人，在執行職務範圍內，為公司之負責人，
    公司法第24條及第8 條第2 項分別定有明文。被告台烽有限
    公司 (下稱台烽公司)業 經高雄市政府命令解散，有高雄市
    政府93年11月25日高市府建二字第0931026060600 號函可參
    ，台烽公司解散後並未向本院呈報清算人，有查詢表可參，
    且無公司法第79條但書規定之情形，亦經台烽公司董事壬○○陳明 (95年6 月16日言詞辯論筆錄)， 其法人格視為存續
    ，而依公司法第113 條準用同法第79條規定，應以全體股東
    為清算人，爰列全體股東壬○○、癸○○、丁○○、己○○
    、辛○○○為法定代理人，先予明。
二、原告主張：其執有台烽公司簽發，並均經大名營造工程有限
    公司(下稱大名公司)、庚○○背書如附表所示之支票5紙，
    面額合計新台幣 (下同)1,336,400 元 (下 稱系爭5 紙支票
    )， 屆期提示均遭退票，經催討亦未給付，爰依票據之法律
    關係，請求被告連帶給付票款。並聲明：(一)被告應連帶給付
    原告1,336,400 元及各如附表所示利息起算日起至清償日止
    ，按週年利率5%計算之利息。(二)請准宣告假執行。
三、被告則以：對支票上發票人及背書人印文之真正均不爭執，
    惟本件係因大名公司於93年8 月15日向全夆公司丙○○承租
    機械，而由庚○○以事先取得之台烽支票及印章簽發系爭5
    張支票作為租金，因全夆公司要求背書，而由庚○○經大名
    公司保管印鑑章的小姐同意後，取得大名公司的印鑑章，於
    支票背書，及由庚○○背書，事後全夆公司同意僅收取
    440,000 元，租金已給付全夆公司丙○○，惟全夆公司未返
    還支票，原告應向丙○○請求票款；上開過程原告與丙○○
    同時在場，應明知，並非善意第3 人，原告應證明資金往來
    。並聲明：(一)原告之訴駁回。(二)如受不利判決，願供擔保請
    准宣告免為假執行。
四、本件經協商整理爭點；
    不爭執事項：
  (一)原告執有發票人台烽有限公司，經大名營造工程有限公司及
    庚○○背書，並分別於下列退票日提示遭退票之支票5 紙：
    票號DL0000000 號, 發票日及退票日均為93年10月15日，
    面額110,000 元。票號DL0000000 號，發票日及退票日均
    為93年10月15日，面額306,600 元。票號DV0000000 號，
    發票日93年11月15日，退票日93年12 月8日，面額306,600
    元。票號DV0000000 號，發票日及退票日均為93年12月15
    日，面額306,600 元。票號DV0000000 號，發票日94年1
    月15日，退票日94年1 月27日，面額306,600 元。
  (二)台烽有限公司業於93年11月25日經高雄市政府命令解散，惟
    未向本院呈報清算人，全體股東包括壬○○、癸○○、丁○○、己○○、辛○○○等人，公司章程並未規定由何人任清
    算人，有高雄市政府高市建二公字第09310260600 號函、台
    公司設立登記表及本院之查詢紀錄可參。
    爭執事項：
  (一)台烽公司與大名公司、庚○○，應否負票據上責任？
  (二)被告等以因大名公司向訴外人全夆公司丙○○租機械，簽發
    系爭5 紙支票為給付租金之用，因被告已給付租金完畢，惟
    丙○○未返還系爭5 紙支票，被告等人無再給付原告票款之
    義務為抗辯，有無理由？
五、就兩造爭執事項，本院判斷意見如下：
  (一)台烽公司與大名公司、庚○○，應否負票據上責任？
    按在票據上簽名者，依票上所載文義負責，又票據上之簽名
    ，得以蓋章代之，票據法第5 條、第6 條規定甚明。本件被
    告等人對系爭5 紙支票上印文均為真正之事實並不爭執。雖
    辯稱係由庚○○以事先取得之台烽公司支票及印章簽發支票
    ，亦由董清漂向大名公司會計取得公司及法定代理人印章為
    背書等語，惟查，大名公司法定代理人戊○○稱「工程我確
    實都是交給庚○○處理，因為我人大部分都是在大陸... 」
    、台烽公司董事長壬○○稱「事情確實都是庚○○在處理，
    我不清楚，他講得應該都是真的。」，而庚○○則稱「是因
    為向全夆公司的丙○○租機械，簽發系爭5 張支票當作租金
    ，全夆公司要求要有背書，所以我才經大名公司的保管印鑑
    章的小姐同意後，取得大名公司的印鑑章，在支票上蓋上大
    名公司的背書章。」「... ，而因為當時大名公司法代不在
    台灣，所以都是授權我在處理。」「台烽公司與承攬工地無
    關，但因為我過去曾經是台烽的總經理，台烽把支票整本與
    印章交給我使用，所以丙○○要求時，我就以台烽的支票，
    經我與大名背書後，交給丙○○做為租金之用。」 (以上均
    見95年6 月16日言詞辯論筆錄)， 以上被告等人所述，足認
    就大名公司、台烽公司之相關營運事務均由庚○○處理，且
    台烽公司將支票及印章長期交付予庚○○，自應認係摡括授
    權庚○○得以台烽公司名義簽發支票，否則何有長期均交付
    整本支票及印章予庚○○之理，則庚○○為承租機械而簽發
    台烽公司名義之支票及使用大名公司印章背書，自應認為均
    獲台烽公司與大名公司之合法授權而為，被告大名公司所辯
    未授權庚○○處理支票之詞，自無足採，而庚○○則自行在
    系爭5 紙支票，則被告3 人均應負支票上發票人、背書人責
    任甚明。
  (二)被告等以因大名公司向訴外人全夆公司丙○○租機械，簽發
    系爭5 紙支票為給付租金之用，因被告已給付租金完畢，惟
    丙○○未返還系爭5 紙支票，被告等人無再給付原告票款之
    義務為抗辯，有無理由？
  (1)按票據法第14條所謂以惡意取得票據者，不得享有票據上權
    利，係指從無權利處分人之手受讓票據，於受讓當時有惡意
    之情事而言，如從有正當處分權人之手，受讓票據，即無該
    條所規定不得享有票據上權利之適用。且為保護善意交易第
    三人，以助長票據流通，執票人為善意之交易第三人，票據
    債務人即應依票載文義負票據責任。如票據債務人依票據法
    第13條但書之規定，主張執票人取得票據係出於惡意，自應
    由票據債務人就此負舉證責任。又票據為文義證券及無因證
    券，票據上之權利義務，悉依票據上所載文義定之，與其基
    礎之原因關係各自獨立，票據上權利之行使，不以其原因關
    係存在為前提，執票人行使票據上權利時，就其基礎之原因
    關係確係有效存在，並不負舉證責任 (最高法院95年台上字
    第892 號判決意旨參照)。
  (2)查系爭5 紙支票既由被告簽發或背書已如前述，且屬真正而
    非偽造，而原告自係從有正當處分權人即全夆公司之手取得
    系爭5 紙支票，原告即為正當權利人，自得行使票據上權利
    ，而無票據法第14條所規定不得享有票據上權利之適用。被
    告雖以原告常與全夆公司丙○○同在場，應知悉上開相關情
    事，並非善意第3 人等，並以證人乙○○、湯文記等人為證
    ，然證人乙○○證稱見過原告1 次，後改稱2 次，證人湯文
    記則稱與原告見面超過10次，惟2 人所述縱為真實，亦僅能
    證明原告確經常與丙○○在一起，並不能因而即認原告係惡
    意取得票據，而被告等人又未能舉證證明原告取得票據係出
    於惡意，依上開說明，其等所為抗辯即無理由。
六、按發票人應照支票文義擔保支票之支付；執票人向支票債務
    人行使追索權時，得請求自為付款提示日起之利息，如無約
    定利率者，依年利六釐計算，票據法第126 條、第133 條分
    別定有明文。系爭5 紙支票經原告分別於如附表所示提示日
    為付款之提示，有退票理由單為憑，則依上開規定，被告等
    人自上開時間起即應負給付遲延利息之責任。是原告請求被
    告應給付票款，及各自附表所示提示日之翌日起至清償日止
    ，按年息5 ％計算之利息，於法有據，應予准許。
七、綜上所述，原告主張自全夆公司背書轉讓取得系爭5 紙支票
    之票據債權，為可採信。被告等人所辯不足採。從而，原告
    本於票據法律關係，請求被告等人連帶給付票款1,336,400
    元，及各自如附表所示利息起算日至清償日止，按年息5 ％
    計算之利息，為有理由，應予准許。又本判決係本於票據而
    為請求，應依民事訴訟法第389 條第1 項第3 款規定依職權
    宣告假執行，原告聲請宣告假執行並無必要；被告陳明願供
    擔保請准宣告免為假執行，經核亦無不合，爰酌定相當擔保
    金額准許之。
八、據上論結：本件原告之訴為有理由，爰依民事訴訟法第85條
    第2項、第389 條第1 項第3 款、第392 條，判決如主文。
中    華    民    國    95    年    9     月    22    日
                  民事第七庭    法  官  林玉心
以上正本證明與原本無異。
如不服本判決，應於判決送達後20日內向本院提出上訴狀並表明
上訴理由，如於本判決宣示後送達前提起上訴者，應判決送達後
10日內補提上訴理由書（須附繕本）。
中    華    民    國    95    年    9     月    22    日
                                書記官  胡樂寧
┌───────────────────────────────────────────────┐
│附表：                                                                                        │
├──┬──────┬─────┬──────┬────────┬───────┬───────┤
│編號│發  票  人  │付  款  人│帳        號│票面金額(新台幣)│ 發   票   日 │ 支 票 號 碼  │
│    │            │          │            │                ├───────┼───────┤
│    │            │          │            │                │ 提   示   日 │ 利息起算日   │
├──┼──────┼─────┼──────┼────────┼───────┼───────┤
│ 1  │台烽有限公司│臺灣土地銀│697-0       │110,000         │93年10月15日  │DL0000000     │
│    │法定代理人劉│行建國分行│            │                ├───────┼───────┤
│    │孟        │          │            │                │93年10月15日  │93年10月16日  │
├──┼──────┼─────┼──────┼────────┼───────┼───────┤
│ 2  │台烽有限公司│臺灣土地銀│697-0       │306,600         │93年10月15日  │DL0000000     │
│    │法定代理人劉│行建國分行│            │                ├───────┼───────┤
│    │孟        │          │            │                │93年10月15日  │93年10月16日  │
├──┼──────┼─────┼──────┼────────┼───────┼───────┤
│ 3  │台烽有限公司│臺灣土地銀│697-0       │306,600         │93年11月15日  │DV0000000     │
│    │法定代理人劉│行建國分行│            │                ├───────┼───────┤
│    │孟        │          │            │                │93年12月8日   │93年12月9日   │
├──┼──────┼─────┼──────┼────────┼───────┼───────┤
│ 4  │台烽有限公司│臺灣土地銀│697-0       │306,600         │93年12月15日  │DV0000000     │
│    │法定代理人劉│行建國分行│            │                ├───────┼───────┤
│    │孟        │          │            │                │93年12月15日  │93年12月16日  │
├──┼──────┼─────┼──────┼────────┼───────┼───────┤
│ 5  │台烽有限公司│臺灣土地銀│697-0       │306,600         │94年1 月15日  │DV0000000     │
│    │法定代理人劉│行建國分行│            │                ├───────┼───────┤
│    │孟        │          │            │                │94年1月27日   │94年1月28日   │
└──┴──────┴─────┴──────┴────────┴───────┴───────┘


司法院資訊處製作；財團法人民間司法改革基金會備份。
